臺灣臺北地方法院民事判決　　　　　　　99年度訴字第4819號
原　　　告　簡雲霖
被　　　告　王笙羽
上列當事人間損害賠償事件，本院於民國100年4月12日言詞辯論
終結，判決如下：
    主  文
被告應給付原告新臺幣玖萬仟玖佰陸拾玖元。
原告其餘之訴駁回。
訴訟費用由被告負擔百分之十五，餘由原告負擔。
本判決第一項於原告以新臺幣萬貳仟元供擔保後，得假執行。
但被告如以新臺幣玖萬仟玖佰陸拾玖元為原告預供擔保，得免
為假執行。
    事實及理由
甲、程序方面：按訴狀送達後，原告不得將原訴變更或追加他訴
    。但請求之基礎事實同一、擴張或減縮應受判決事項之聲明
    者、不甚礙被告之防禦及訴訟之終結者，不在此限，民事訴
    訟法第255條第1項第2款、第3款、第7款定有明文。查原告
    起訴狀所載應受判決事項之聲明第一項部分，為請求「被告
    應給付原告新臺幣（下同）615,985元。」，嗣於民國99年
    12月27日以民事陳報狀減縮聲明為「被告應給付原告420,39
    2元。」，復於100年4月1日以民事陳報狀擴張請求金額為60
    3,688元，又於100年4月15日以民事陳報狀擴張減縮聲明為
    「被告應給付原告588,680元及受催告時起至清償日止，按
    年息百分之五計算之利息。」，核其聲明之請求數額雖有變
    更，惟請求之基礎事實並未改變，揆諸前開說明，核無不合
    ，應予准許。
乙、實體方面：
  一、原告起訴主張：被告未領有駕駛執照，而於99年8月12日2
      時，駕駛車牌號碼為6885-U2之自小客車，沿臺北市○○
      ○路○段北往南行駛，行經臺北市○○○路○段36號前時
      ，竟疏未注意，先撞擊車牌號碼為8979-YN之小客車後，
      再撞擊原告所有停放於該處車牌號碼為8187-KR小客車（
      下稱系爭車輛），撞擊力並使原告車輛向前推進，致使系
      爭車輛左前方撞及車牌號碼為6E-5813自小客車、右前方
      撞及車牌號碼為077-CUP重型機車。而原告所有系爭車輛
      （廠牌：TOYOTA，車型：TUNDRA）為美國原廠車，故須向
      美國原廠訂購零件換新，又因系爭車輛進廠維修，原告需
      租用其他車輛代步，共花費租車費用61,500元（每日1,50
      0元，共41天，合計1,50041=61,500元）。為此爰依民
      法第184條第1項前段、第191條之2規定提起本訴，請求被
      告賠償原告車輛修復費291,420元、工資費65,972元、租
      車費61,500元、拖吊費1,500元、銀行借貸利息8,288元、
      精神賠償160,000元（合計588,680元）。
  二、被告則以：依行政院公布之「固定資產耐用年數表」、「
      固定資產折舊率表」及所得稅法第54條第3項規定，汽車
      耐用年限為5年，依定率遞減法每年折舊千分之369計算；
      且原告所有系爭車輛於事故當時係違規停放於黃線上，應
      負擔部分肇事責任；被告寄送之答辯狀均寄至原告三峽家
      中，惟原告竟稱並未收受，是可合理懷疑原告並非每天由
      三峽來回台北間，租車費用61,500元亦無必要性。再者，
      原告起訴狀所載請求金額為615,985元，卻於言詞辯論期
      日主張為648,300元，其金額是否真實即生疑義。並聲明
      ：(一)原告之訴駁回；(二)如受不利判決，願供擔保請准宣告
      免為假執行。
  三、得心證之理由：
    (一)按因「故意或過失，不法侵害他人之權利者，負損害賠償
      責任」、「禁止停車線，用以指示禁止停車路段…本標線
      為黃實線…本標線禁止時間為每日上午七時至晚間八時，
      如有延長或縮短之必要時，應以標誌及附牌標示之。」、
      「禁止臨時停車線，用以指示禁止臨時停車路段…本標線
      為紅色實線…本標線禁止時間為全日廿四小時，如有縮短
      之必要時，應以標誌及附牌標示之。」，民法第184條第1
      項前段及道路交通標誌標線號誌設置規則第168條第1項、
      第2項、第4項、第169條第1項、第2項、第4項及分別定有
      明文。次按設有禁止臨時停車標誌、標線處所不得臨時停
      車；禁止臨時停車處所不得停車，復為道路交通安全規則
      第111條第1項第3款、第112條第1項第1款所明文規定。經
      查，原告主張被告於99年8月12日駕駛車牌號碼為6885-U2
      之自小客車，沿臺北市○○○路○段北往南行駛，途經臺
      北市○○○路○段36號前時，因疏未注意撞及原告所有系
      爭車輛導致車輛受損之侵權行為事實，並據其提出臺北市
      政府警察局交通警察大隊道路交通事故初步分析研判表、
      道路交通事故現場圖、照片18幀、裕豐汽車保養所估價單
      及收據、捷運拖吊行收據、租車費用收據、第一銀行借據
      等件為證，且被告對形式上並不爭執，堪信為真實，是被
      告有前述侵權行為之事實應堪確認。
    (二)被告辯稱：原告所有系爭車輛違規停放於事故地點，亦應
      負擔部分侵權行為損害賠償責任等語；經查，事故地點臺
      北市○○○路○段36號前，乃劃有紅線實線之禁止臨時停
      車標線，而並非黃色實線等情，有臺北市政府警察局交通
      警察大隊於事故地點拍攝之數位照片可以佐證（99年度司
      北調字第672號卷第23、24頁，下稱調解卷），已甚明確
      ，原告主張停車處路面為繪製黃色實線之禁止停車標線，
      因此夜間可以停車等語，顯然與事實不符，應不足採，則
      原告既為系爭車輛駕駛人，於停車時自應遵守前揭禁止臨
      時停車規定，而本件事故發生為凌晨2時，柏油路面乾燥
      無缺陷，夜間有照明，視距良好，則依當時情形，並無不
      能注意之情事，原告竟疏於注意而違反上開規定，將所駕
      駛之系爭車輛停放於劃設紅色實線禁止臨時停車標線之系
      爭事故地點，是原告就本件車禍事故發生，亦屬與有過失
      。本院審酌兩造肇事情節，認原告就本件車禍應負擔百分
      之二十之過失責任，被告應負擔百分之八十之過失責任，
      以為適當。
    (三)再就原告主張各項損害賠償金額，逐項審查如下：
      1.系爭車輛修復費用357,392元部分：按不法毀損他人之
        物者，被害人得請求賠償其物因毀損所減少之價額；而
        負損害賠償責任者，除法律另有規定或契約另有訂定外
        ，應回復他方損害發生前之原狀，且債權人得請求支付
        回復原狀所必要之費用，以代回復原狀，民法第196條
        、第213條第1項、第3項分別定有明文；又被害人除得
        依民法第196條請求賠償外，並不排除民法第213條至第
        215條之適用，即被害人依民法第196條請求賠償物被毀
        損所減少之價額時，得以修復費用為估定之標準，但以
        必要者為限（例如︰修理材料以新品換舊品，應予折舊
        ），此亦有最高法院77年度第9次民事庭會議決議意旨
        可參。原告主張之修復費用357,392元（其中零件材料
        費為291,420元、工資48,953元及營業稅17,019元），
        依行政院所頒「固定資產耐用年數表」及「固定資產折
        舊率表」之規定，小客車之耐用年數為5年，依定率遞
        減法每年折舊千分之369計算。查原告所有系爭車輛出
        廠年份為89年，至事故發生日之99年8月12日實際使用
        年數為10年，是依原告主張之材料費用扣除折舊後之費
        用應為2,916元（元以下四捨五入，計算式如附表所示
        ），加上工資費用及營業稅5%計算後，原告向被告請求
        之車輛修復費用於54,462元之範圍內《計算式：（零件
        材料費2,916＋工資48,953）（加計營業稅1+0.05）
        =54,462》，應屬有據。
      2.租車費用61,500元部分：原告主張其從事蔬果買賣行業
        ，每日需載送蔬果往返三峽與臺北間，因本件事故致其
        所有車輛須進廠維修，因此必須每日租車往返三峽與臺
        北間，每日支出1,500元，計租車41日，共支付61,500
        元，並提出租車費用收據為證。查原告所從事之業務，
        必須每日駕駛車輛載送蔬果，而因本件事故致其所有車
        輛進廠維修，致其所營業務無法正常進行，是故原告主
        張支出租車費用61,500元，顯與本件事故發生有因果關
        係，為伴隨本件事故發生所必要支出之費用，核屬原告
        所受損害之一部，原告請求被告給付61,500元之租車費
        用，洵屬有據。
      3.拖吊費用1,500元部分：原告主張其為將系爭車輛自事
        故現場移除，業已支出拖吊費1,500元之事實，與原告
        提出拖車費用收據之內容相符（見本院卷第47頁），且
        為被告所不爭執，堪信為真。而此乃係伴隨本件事故發
        生所必要支出之費用，核屬原告所受損害之一部，自不
        待言，是原告請求被告給付1,500元之拖吊費用，洵屬
        正當。
      4.銀行借貸利息8,288元部分：原告復主張因本件事故所
        需支付之修車費用，係向銀行借貸款項用以支付，並據
        以提出第一銀行借據為證。惟按稱保證者，謂當事人約
        定，一方於他方不履行債務時，由其代負履行責任之契
        約，民法第739條定有明文。查原告所提出系爭借據上
        之借款人記載為「莊麗瓊」，而原告為訴外人莊麗瓊與
        第一銀行借款債務之保證人，僅於訴外人莊麗瓊不履行
        債務時，始需負擔保證責任，是原告主張其因本件事故
        向銀行借款支付修車費用，每月須負擔利息8,288元部
        分，為無理由，不應准許。
      5.精神慰撫金160,000元部分：末按不法侵害他人之身體
        、健康、名譽、自由、信用、隱私、貞操，或不法侵害
        其他人格法益而情節重大者，被害人雖非財產上之損害
        ，亦得請求賠償相當之金額，民法第195條第1項定有明
        文。是僅有人格法益遭受不法侵害時，始得援引上開規
        定請求非財產上損害賠償，惟本件車禍事故僅原告財產
        權受有損害，其人格法益並未發生損害，自不得依上開
        規定請求非財產上損害賠償。原告請求精神慰撫金160,
        000元，不能准許。
      6.職是之故，原告主張被告應負擔損害賠償金額共計應為
        93,969元《計算式：（修復費用54,462元＋拖吊費用
        1,500元＋租車費用61,500元）負擔比率80%=93,969
        元》。
    (四)末按給付無確定期限者，債務人於債權人得請求給付時，
      經其催告而未為給付，自受催告時起，負遲延責任。其經
      債權人起訴而送達訴狀，或依督促程序送達支付命令，或
      為其他相類之行為者，與催告有同一之效力。又遲延之債
      務以支付金錢為標的者，債權人得請求依法定利率計算之
      遲延利息。民法第229條、第233條第1項固分別定有明文
      。惟書狀及其附屬文件，除提出於法院者外，應按應受送
      達之他造人數，提出繕本或影本，亦為民事訴訟法第119
      條第1項所明定，是倘債權人未曾向債務人催告給付，於
      訴訟中經法院通知亦未提出繕本送達對造，自不得以上開
      規定請求被告支付遲延利息。查本件原告於100年4月15日
      所提出之民事陳報狀，既未依民事訴訟法第119條第1項規
      定向本院提出繕本或影本，亦未將該份書狀自行送達被告
      ，自不生合法催告之效力，則原告請求自催告時起，按年
      息5%計算之利息，即失所據，不能准許。
  四、綜上所述，原告依侵權行為之法律關係提起本訴，請求被
      告賠償93,969元，為有理由，應予准許。逾此範圍，為無
      理由，應予駁回。
  五、本件事證已臻明確，兩造其餘攻擊防禦方法、聲請調查之
      證據及所舉未經援用之證據，經本院斟酌後，認為均不足
      以影響本判決之結果，爰不一一論述，附此敘明。
  六、假執行之宣告：本件所命被告給付之金額未逾500,000元
      ，依民事訴訟法第389條第1項第5款規定應依職權宣告假
      執行，至原告敗訴部分，其假執行之聲請亦失所附麗，爰
      併予駁回之。並依同法第392條第2項規定，依職權宣告被
      告如預供相當之擔保，得免為假執行。
  七、據上論結，原告之訴一部有理由，一部無理由，爰依民事
      訴訟法第79條、第389條第1項第5款、第392條第2項，判
      決如主文。
中    華    民    國   100    年    4     月    29    日
                  民事第七庭    法  官  蘇嘉豐
以上正本係照原本作成。
如對本判決上訴，須於判決送達後20日內向本院提出上訴狀。如
委任律師提起上訴者，應一併繳納上訴審裁判費。
中    華    民    國   100    年    4     月    29    日
                                書記官  林鈞婷
 附表：
┌──────────────┬─────────────────────┐
│原始零件費用291,420元       │計算式（元以下四捨五入）                  │
├──────────────┼─────────────────────┤
│第一年折舊後金額為183,886元 │計算式：291,420（1－0.369）＝183,886。  │
├──────────────┼─────────────────────┤
│第二年折舊後金額為116,032元 │計算式：183,886（1－0.369）＝116,032。  │
├──────────────┼─────────────────────┤
│第三年折舊後金額為73,216元  │計算式：116,032元（1－0.369）＝73,216。 │
├──────────────┼─────────────────────┤
│第四年折舊後金額為46,199元  │計算式：73,216元（1－0.369）＝46,199。  │
├──────────────┼─────────────────────┤
│第五年折舊後金額為29,152元  │計算式：46,199元（1－0.369）＝29,152。  │
├──────────────┼─────────────────────┤
│第六年折舊後金額為18,395元  │計算式：29,152元（1－0.369）＝18,395。  │
├──────────────┼─────────────────────┤
│第七年折舊後金額為11,607元  │計算式：18,395元（1－0.369）＝11,607。  │
├──────────────┼─────────────────────┤
│第八年折舊後金額為7,324元   │計算式：11,607元（1－0.369）＝7,324。   │
├──────────────┼─────────────────────┤
│第九年折舊後金額為4,622元   │計算式：7,324元（1－0.369）＝4,622。    │
├──────────────┼─────────────────────┤
│第十年折舊後金額為2,916元   │計算式：4,622元（1－0.369）＝2,916。    │
└──────────────┴─────────────────────┘